【裁判字號】    95,簡上,807
【裁判日期】    951003
【裁判案由】    違反動產擔保交易法
【裁判全文】
臺灣高雄地方法院刑事判決             95年度簡上字第807號
 上  訴  人
 即  被  告  甲○○○
上列上訴人因被告等違反動產擔保交易法案件，不服本院高雄簡
易庭於民國95年5 月23日所為95年度簡字第3064號刑事簡易判決
（聲請簡易判決處刑案號：臺灣高雄地方法院檢察署95年度偵緝
字第736號），提起上訴，本院管轄之第二審合議庭判決如下：
      主  文
上訴駁回。
    事  實
一、甲○○○於民國93年8 月19日以其所有，車號XR－5158號自
    用小客車（以下簡稱系爭車輛）向台新國際商業銀行股份有
    限公司（以下簡稱台新銀行）貸款新台幣（下同）二十萬元
    ，約定其自93年9 月19日起至96年8 月19日止，應按月於每
    月19日繳付貸款本息七千二百三十元；復於93年8 月25日以
    系爭車輛設定動產抵押登記予債權人台新銀行，並約定系爭
    車輛所擔保之債權金額為三十萬元，擔保期間自93年8 月19
    日起至103 年8 月19日止，抵押物即系爭車輛之放置處所為
    甲○○○位於高雄市苓雅區福南二巷21號之住所。詎甲○○
    ○明知其為動產擔保交易之債務人，其於債務未清償完畢前
    ，不得任意將系爭車輛遷移、出質、出賣或為其他處分，竟
    意圖為自己不法利益，於繳納6 期貸款本息後，自94年3 月
    19日起即拒不繳款，並將系爭車輛遷移，致台新銀行追索無
    著，其迄今仍積欠台新銀行貸款本金十七萬三千九百五十二
    元未還，足生損害於台新銀行。
二、案經台新銀行訴由臺灣高雄地方法院檢察署檢察官聲請簡易
    判決處刑。
    理  由
壹、程序方面
一、按被告於第二審經合法傳喚，無正當之理由不到庭者，得不
    待其陳述，逕行判決，刑事訴訟法第371 條定有明文。次按
    對於簡易判決處刑不服而上訴者，得準用上開規定，此觀諸
    刑事訴訟法第455 條之1 第3 項之規定自明。是本件被告蔡
    英萍經本院合法傳喚後，無正當理由未到庭，本院爰不待其
    陳述，而為一造辯論判決，合先敘明。
二、本案卷附動產擔保交易登記證明書、汽車過戶登記書乃公務
    員於職務上所製作之證明文書；卷附系爭車輛動產抵押契約
    書、台新銀行汽車貸款申請書暨客戶基本資料表、台新銀行
    帳戶還款明細查詢表則屬從事業務之人於業務上或通常業務
    過程中所須製作之紀錄文書、證明文書，上列各該文書分別
    依刑事訴訟法第159 條之4 第1 款、第2 款規定，均得為證
    據。至於卷附台新銀行行員外訪報告單、台新銀行寄發之存
    證信函均屬被告以外之人於審判外之書面陳述，當事人明知
    上情，而未於言詞辯論終結前聲明異議（見本院卷第21頁）
    ，依刑事訴訟法第159 條之5 第2 項規定，視為當事人於審
    判程序同意作為證據，本院復審酌上開書面係銀行行員本於
    其職責所製作，認為適當，亦得為證據。
貳、實體方面
一、上訴人即被告甲○○○經本院合法傳喚，未於本院審理時到
    庭，惟前揭犯罪事實，業經被告於本院準備程序進行中坦承
    不諱（見本院卷第20頁、第21頁），並有卷附台新銀行汽車
    貸款申請書暨客戶基本資料表1 份、車輛動產抵押契約書1
    份、動產擔保交易登記證明書1 紙、汽車過戶登記書1 份、
    外訪報告單1 份、相片2 幀、台新銀行帳戶還款明細查詢表
    1 件及存證信函1 件在卷足憑（見他字卷第9 頁、第4 頁、
    第5 頁、第7 頁、第10頁、第11頁、第13頁、第12頁），應
    屬實在，足認系爭車輛業經被告自契約約定放置處所遷移。
    被告雖於本院準備程序進行中辯稱：系爭車輛已經失竊云云
    （見本院卷第20頁），然被告就系爭車輛失竊乙事既未報案
    ，亦未能提出其他證據以供查核，其所辯上情，即因欠缺證
    據以為佐據，而不可採。本件事證已臻明確，被告犯行洵堪
    認定。
二、核被告所為，係犯動產擔保交易法第38條動產擔保交易之債
    務人，意圖不法之利益，將標的物遷移，致生損害於債權人
    之罪。
  (一)按行為後法律有變更者，適用行為時之法律。但行為後之法
    律有利於行為人者，適用最有利於行為人之法律，刑法第2
    條第1 項定有明文。
  1.就動產擔保交易法第38條罰金刑之最低度刑變更部分：
    動產擔保交易法第38條之法定刑為3 年以下有期徒刑、拘役
    或科或併科銀元六千元以下罰金之罪。依被告行為時（即94
    年3 月19日）即修正前之刑法第33條第5 款及罰金罰鍰提高
    標準條例第1 條前段規定，動產擔保交易法之罰金倍數應提
    高2 倍，亦依該法判處罰金刑之最低數額應為銀元二元（即
    新台幣六元）以上；然95年7 月1 日施行之修正後刑法第33
    條第5 款規定，判處罰金刑之最低數額為新台幣一千元以上
    。是以該罪修正後關於有期徒刑、拘役等自由刑雖未加以變
    更，惟就罰金數額下限則予以提高，故修正後之法律效果對
    行為人而言較屬不利，準此，應以修正前之規定對於被告較
    為有利。
  2.就易科罰金折算標準變更部分：
    被告犯罪時之刑法第41條第1 項前段規定：「犯最重本刑為
    5 年以下有期徒刑以下之刑之罪，而受6 個月以下有期徒刑
    或拘役之宣告，因身體、教育、職業、家庭之關係或其他正
    當事由，執行顯有困難者，得以（銀元）一元以上三元以下
    折算一日，易科罰金。」，又受刑人行為時之易科罰金折算
    標準，依修正前罰金罰鍰提高標準條例第2 條前段規定（現
    已刪除），就其原定數額提高為100 倍折算1 日，則本件受
    刑人行為時之易科罰金折算標準，應以銀元三百元折算1 日
    ，經折算為新臺幣後，應以新臺幣九百元折算為1 日。惟94
    年1 月7 日修正、94年2 月2 日公布、95年7 月1 日施行之
    刑法第41條第1 項前段則規定：「犯最重本刑為5 年以下有
    期徒刑以下之刑之罪，而受6 個月以下有期徒刑或拘役之宣
    告者，得以新臺幣一千元、二千元或三千元折算一日，易科
    罰金。」比較修正前後之易科罰金折算標準，以95年7 月1
    日修正公布施行前之規定，較有利於被告，則應依刑法第2
    條第1 項前段，適用修正前刑法第41條第1 項前段規定，定
    其易科罰金之折算標準。
  3.綜上，經整體比較結果，本件以修正前之刑法規定較有利於
    被告，爰依修正後刑法第2 條第1 項前段之規定，適用被告
    行為時即修正前之舊法。
  (二)本件被告犯罪事證既明，原審予以論罪科刑，雖未及為新、
    舊刑法比較，然經比較新、舊法之結果，認應適用修正前之
    刑法科刑對被告較為有利，故原審適用動產擔保交易法第38
    條、刑法第11條前段、修正前刑法第41條第1 項前段、罰金
    罰鍰提高標準條例第1 條前段，及刪除前罰金罰鍰提高標準
    條例第2 條規定，逕以簡易判決判處有期徒刑3 月，如易科
    罰金，以銀元三百元（即新台幣九百元）折算1 日，其認事
    用法，核無不合，量刑亦屬妥適，上訴人經本院合法傳喚，
    未於本院審理時到庭，惟據其於準備程序中所述上訴意旨略
    以原審量刑過重云云（見本院卷第20頁），為無理由，應予
    駁回。
據上論斷，應依刑事訴訟法第455條之1第1項、第3項、第368條
、第371條，判決如主文。
本案經檢察官董秀菁到庭執行職務。
中    華    民    國    95    年    10    月    3     日
                  刑事第八庭    審判長法  官  李政庭
                                      法  官  李育信
                                      法  官  賴文姍
上開正本證明與原本無異。
不得上訴。
中    華    民    國    95    年    10    月    3     日
                                      書記官  王高山


司法院資訊處製作；財團法人民間司法改革基金會備份。
